【裁判字號】    89,上訴,740
【裁判日期】    890705
【裁判案由】    偽造文書
【裁判全文】
臺灣高等法院臺中分院刑事判決               八十九年度上訴字第七四○號
      上  訴  人
      即  被  告  乙○○
      選任辯護人  孫明煌  律師
右上訴人因被告偽造文書案件，不服臺灣臺中地方法院八十八年度訴字第三四三號中
華民國八十九年三月九日第一審判決（起訴案號：臺灣南投地方法院檢察署八十八年
度偵字第四二六八號、第四六三六號），提起上訴，本院判決如左：
      主  文
原判決撤銷。
乙○○無罪。
      理  由
一公訴意旨稱：被告乙○○前於民國（以下同）八十四年間因毆打丙○○乙事，經丙
  ○○對其提出傷害罪之告訴，嗣乙○○請求丙○○撤回其告訴，於八十四年九月二
  十八日（起訴書誤為九月三十日），由乙○○取出空白之撤回告訴狀二紙及空白司
  法狀紙末頁一紙，向丙○○佯稱：須書寫該三紙狀紙，才能合法撤回等語，致丙○
  ○信以為真，遂於該三紙空白狀分別簽名、按捺指印、蓋章。詎乙○○竟於八十四
  年九月二十八日至八十五年十月二十一日間之某日，在不詳之處所，利用其持有丙
  ○○印章之機會，在上開空白之司法狀紙之丙○○簽名下方，盜蓋丙○○之印章，
  在偽造丙○○書立之切結書後，於八十五年十月二十一日，檢附該偽造之切結書，
  進而持向臺灣南投地方法院，對丙○○提起請求土地所有權移轉登記之民事訴訟，
  而行使之，足以生損害於丙○○。因認被告涉有刑法第二百一十六條、第二百一十
  條之行使偽造文書罪嫌。
二訊據被告乙○○否認有偽造文書犯行，辯稱：八十四年九月二十八日其交予丙○○
  簽名、按捺指印並蓋章之空白撤回告訴狀二紙及空白司法狀紙末頁一紙，已於台灣
  南投地方法院審理之八十四年度易字第七四二號案及八十四年度婚字第四三號案中
  用盡；而切結書係丙○○看完同意才簽名、蓋章的，該切結書上之丙○○印章並非
  渠所持有，該印章於八十四年七月間，丙○○搬離兩人住處前、後均有由丙○○使
  用之事實，故其並未盜蓋該印章，亦未偽造該切結書等語。
三經查：告訴人丙○○並不否認上開切結書之末頁其署名、按捺指印及蓋章之真正，
  然於偵審中指述該切結書之末頁係被告為撤回其對之傷害告訴案件，請求告訴人於
  空白司法狀紙末頁先行簽名、按捺指印及蓋章，而告訴人於上開空白司法狀紙末頁
  簽名、按捺指印時，並無如現切結書所示內容，印章亦是被告盜蓋的等語（參八十
  八年偵字第二四七四號卷第十五頁反面、原審卷第三十二頁反面），惟查：(一)被告
  於八十四年九月二十八日交予告訴人丙○○簽名、按捺指印並蓋章之空白撤回告訴
  狀二紙及空白司法狀紙末頁一紙，經本院調閱台灣南投地方法院審理之八十四年度
  易字第七四二號案及八十四年度婚字第四三號案卷宗，其中撤回告訴狀一紙及狀紙
  末頁已附於八十四年度婚字第四三號案卷宗第九十、九十一頁；另紙撤回告訴狀亦
  已附於八十四年度易字第七四二號案卷宗第六十二頁，故被告於八十四年九月二十
  八日交予告訴人丙○○簽名、按捺指印並蓋章之空白撤回告訴狀二紙及空白司法狀
  紙末頁一紙，於前開二人另案中已全部呈交法院用盡。告訴人雖於偵查中另指訴被
  告於翌日（即八十四年九月二十九日）另交付三紙空白紙張要其簽寫等語（參八十
  八年偵字第二四七四號案第十六頁），然此部份為被告所否認，且告訴人係稱翌日
  被告所交付者「非十行紙」亦「非狀紙」，顯與前開切結書內文部份係以司法狀紙
  中頁書寫；末頁係以司法狀尾頁書寫之事實不符，是以本案切結書應非被告於八十
  四年九月二十八日或二十九日交付空白狀紙予告訴人簽名及按捺指印，被告於八十
  四年九月二十八日交予告訴人丙○○簽名、按捺指印並蓋章之空白司法狀紙末頁與
  切結書並非同一紙，堪以認定。(二)復就本案切結書內容雖以司法狀紙書寫，然被告
  辯稱：係因告訴人在八十四年七月間即自行遷出被告住處，而自八十四年九月二十
  八日返家後即未再返家，被告與告訴人均在法院中見面，故在法院中購買司法狀紙
  馬上書寫所致等語。經查，告訴人於八十四年七月二十八日將其戶籍遷出被告位於
  南投縣草屯鎮○○里○○路二十一號住所之事實，有戶籍謄本影本乙紙在卷足稽（
  原審卷第九十五頁），又被告與告訴人間，自八十四年四月起即有爭訟之事實，亦
  有前開傷害案件及離婚事件卷宗足憑。是不能以本案切結書係以司法狀紙所書寫，
  及切結書末記載「臺灣南投地方法院公鑒」字樣等情，即認該切結書末頁係被告為
  撰寫「司法書狀」交付空白狀末紙予告訴人簽名、捺印，再私自填載切結書內容。
  再者，就切結書內容以觀，除切結書末頁蓋有告訴人之印章外，內文中亦均在告訴
  人姓名上覆蓋有告訴人之印章，若如告訴人所指訴其於被告所交付空白司法狀紙末
  頁簽名、按捺指印時，並無如現切結書所示內容，則何以切結書「內文部份」會蓋
  有告訴人之印章？告訴人此部份之指訴，已屬有疑。又切結書內司法狀紙文頁編號
  為連續號碼○二三六○二、○二三六○三、○二三六○四，與末頁編號為○四○八
  四九雖無連號；而該末頁編號又與前開被告於八十四年九月二十八日交予告訴人丙
  ○○簽名、按捺指印並蓋章之空白撤回告訴狀司法狀紙末頁編號○四○八四○亦無
  連號（見八十四年度婚字第四三號案卷宗第九十一頁反面），經本院訊以被告前開
  狀末編號意見時，被告雖答稱不知等語（本院卷第六十二頁反面），然依現行空白
  司法狀紙販售習慣，司法狀紙之狀紙中頁及狀末頁係各自編號並分別買賣，故亦不
  得以前開切結書之內文頁編號及末頁編號並未連號，即認切結書係被告先將末頁交
  由告訴人簽名捺印後，再私自填載內容。(三)告訴人雖指訴切結書之印章係被告利用
  持有告訴人該印章機會所盜用，然查告訴人自八十四年七月間已搬離被告住處之事
  實已如前述，告訴人前於八十四年二月十四日搬離住處前即有使用該印章與被告簽
  訂和解書，並再於八十五年一月二十六日搬離前開住處後使用該印章撤回告訴之事
  實，亦有和解書影本乙份、撤回告訴狀影本乙份在卷足稽（見原審卷第三十六頁、
  第四十二頁），是該印章顯非由被告持有中，被告所辯：告訴人於八十四年七月間
  搬離住處，被告不可能於公訴人所指八十四年九月二十八日（公訴人誤為九月三十
  日）至八十五年十月二十一日間之某日盜用告訴人印章，因告訴人早未與被告同住
  一處，其私人物品包括本案之印章在內均帶走，自行保管中等語，尚屬可採。故本
  件切結書中告訴人之印章應非被告所持有盜用，切結書係告訴人同意後簽名、捺印
  並蓋用印章，應可認定，被告並無盜用印章、偽造文書及行使偽造文書之犯行甚明
  。乃原審未察，遽信告訴人丙○○所言，認被告盜用告訴人印章偽造切結書內容而
  予論科，實有未洽，被告上訴否認犯罪，指摘原判決不當，為可採取，應由本院將
  原判決撤銷，另以被告犯罪不能證明，予以諭知無罪。
四據上論斷，應依刑事訴訟法第三百六十九條第一項前段、第三百六十四條、第三百
  零一條第一項前段，判決如主文。
本案經檢察官甲○○到庭執行職務。
中      華      民      國    八十九     年      七     月      五      日
                                  臺灣高等法院臺中分院刑事第二庭
                                        審判長法  官  羅  禮 政
                                              法  官  蔡  聰  明
                                              法  官  陳  欣  安
右正本證明與原本無異。
檢察官得上訴。
如不服本判決應於收受送達後十日內向本院提出上訴書狀，其未述上訴之理由者並
得於提起上訴後十日內向本院補提理由書（均須按他造當事人之人數附繕本）。
                                              書記官  陳  秀  真
中      華      民      國    八十九     年      七     月      六      日
                                                                        Ｃ


司法院資訊處製作；財團法人民間司法改革基金會備份。
